臺灣板橋地方法院民事判決　　　　　　 96年度重訴字第116號
原　　　告　乙○○
被　　　告　穿透力創意行銷科技股份有限公司
法定代理人　甲○○
訴訟代理人　錢裕國律師
複代理人　　王一翰律師
上列當事人間請求債務不履行損害賠償事件，經本院於民國96年
5月14日言詞辯論終結，判決如下：
    主  文
原告之訴駁回。
訴訟費用由原告負擔。
    事實及理由
一、程序方面：
  (一)按民事訴訟法第268 條規定，審判長如認言詞辯論之準備尚
    未充足，得定期間命當事人依第265 條至第267 條之規定，
    提出記載完全之準備書狀或答辯狀，並得命其就特定事項詳
    為表明或聲明所用之證據。同法第268 條之2 規定當事人未
    遵法院依上開規定命其就特定事項詳為表明或聲明所用之證
    據者，法院得依聲請或依職權命該當事人以書狀說明其理由
    ，若當事人仍不遵規定提出說明書狀者，法院得準用第276
    條規定（即未於準備程序主張之事項，除有該條第1 項各款
    規定之情形外，於準備程序後行言詞辯論時，不得主張之）
    ，或於判決時依全辯論意旨斟酌之。故必法院就特定事項曾
    依民事訴訟法第268 條規定，定期命當事人表明該事實或就
    該事項聲明其所用之證據，當事人不遵命為之，法院嗣並命
    其以書狀說明其未遵行之理由者，始有後續之失權效果，此
    觀民事訴訟法第268 條之2 規定及卷附本院96年3 月22日民
    事庭通知函2份可明。
  (二)查本院受理本件訴訟，於收受原告訴狀後，因認言詞辯論之
    準備尚未充足，除指定民國96年5 月14日為「言詞辯論期日
    」外，同時爰依民事訴訟法第268 條規定，定期間命兩造當
    事人依第265 條至第267 條之規定，提出準備書狀或答辯狀
    ，並命兩造當事人就特定事項詳為表明或聲明所用之證據，
    而併行書狀先行程序，有本院96年3 月22日民事庭通知函2
    份在卷可稽（見本院卷第8 頁至第11頁）。嗣原告雖依規定
    於該次言詞辯論期日前之96年4 月11日、96年5 月8 日，分
    別提出準備書狀、準備書狀(二)到院，並抗辯被告未依規定提
    出任何答辯狀，自應依民事訴訟法第268 條之2 第2 項規定
    準用同法第276 條規定，生失權之效果，而不得再於上開指
    定之言詞辯論期日復為主張云云。惟依上說明，當事人縱未
    遵命於本院所定期間內提出答辯狀，尚須本院嗣並命其以書
    狀說明其未遵行之理由者，始有後續失權效果之適用。而關
    於本件訴訟，被告雖未依規定於所定期間內提出答辯狀，但
    因其所為尚不甚延滯訴訟，故本院認無並命其以書狀說明未
    遵行提出答辯狀理由之必要，依民事訴訟法第268 條之2第2
    項規定，已難認有後續失權效果之適用。更何況參酌同法第
    276 條第1 項第2 款規定意旨，亦應認原告所辯：被告不得
    於96年5 月14日第1 次言詞辯論期日為言詞辯論程序云云為
    不可採。是原告所為之前揭程序上抗辯，均洵屬無據，合先
    指明。
二、原告起訴主張：緣原告係於民國90年7 月3 日承攬被告所定
    作之AP精靈蛋桌面互動性程式製作工作，約定為8 個工作天
    數，而原告只負責軟體製作，且在約定製作天數內經過測試
    確認無誤並交付被告。被告雖未於製作工作期間內簽訂書面
    契約，然被告未對契約內容有所意見亦未拒絕，可視為已默
    示同意契約之內容，依民法第153 條之規定，契約業已成立
    。惟被告於原告完成工作後迄未支付工作報酬，並於同年月
    16日退回前開契約，原告乃通知被告不得使用該軟體，惟被
    告仍占有該軟體並上網供使用者下載。原告乃依法解除契約
    ，但被告並未依民法第259 條規定負回復原狀之義務，故被
    告既未依約給付工作報酬，自屬給付不能，依法須賠償原告
    因給付不能（未給付工作報酬）所受之損害，其範圍包含所
    受損害及所失利益，分述如下：
    (一)給付不能以外（回復原狀義務）之損害費用為：
    (1)程式設計人員程式製作費用，新臺幣（下同）13,750元，
      並加計法定利息。
    (2)自90年7 月17日所支出之必要費用（含交通費、通訊費及
      訴訟費等）。
    (3)因被告未返還系爭軟體，致原告所有權損害及散布權（2
      個）喪失，此損害比照著作權法侵權損害賠償最高金額5,
      000,000 元，乘以2 個散布權，再乘以經過的期間5 年，
      共50,000,000元。
    (二)給付不能之損害賠償：
    (1)所受損害：（本件事件造成原告無法營運之損害）
      營運成本＋營運收入＝約2,500,000 元。
      營運資產（軟硬體）＝電腦程式軟體單－售價計算＋硬
        體設備共計1,000,000元。
    (2)所失利益：
      預計募集資金＝約5,000,000元至10,000,000元。
      募集的資金後業務收入＝超過100,000,000元。
    為此，爰依債務不履行給付不能損害賠償之法律關係，提起
    本件訴訟等語，並聲明求為判決：被告應給付原告1 億元。
三、被告則以：因原告所完成之工作有瑕疵，被告乃依法解除契
    約，而原告也一直未有任何表示，直至94年始提起訴訟，請
    求給付工作報酬，惟亦經臺灣臺北地方法院以94年度北小字
    第2796號民事判決，以原告之承攬報酬請求權已罹於時效歸
    於消滅為由，判決原告敗訴確定，是本案原告起訴顯有重覆
    起訴之嫌等語資為抗辯，並聲明求為判決：駁回原告之訴。
四、原告主張因被告未依約給付承攬工作之報酬，故被告應負給
    付不能之債務不履行損害賠償責任云云；被告則以上揭前詞
    置辯。經查，按債務不履行包括給付不能、給付遲延及不完
    全給付3 種，其形態及法律效果均有所不同。所謂給付不能
    ，乃係指依社會觀念，其給付已屬不能者而言；給付遲延，
    則指債務人於應給付之期限，能給付而不為給付；至於不完
    全給付，則係指債務人提出之給付，不合債之本旨而言。又
    種類之債或金錢之債，於通常情形，並不生給付不能之問題
    。如債務人僅係無資力給付困難，或依債之本旨及當事人之
    意思，給付可由第三人代替者，即不得以債務人無法自為給
    付，即謂其為給付不能（最高法院29年上字第205 號、22年
    上字第3180 號 判例、94年度台上字第1963號、第828 號、
    93年度台上字第42號判決意旨參照）。本件依原告所述，乃
    係主張因被告始終未依承攬契約給付工作報酬，被告已給付
    不能，故應對原告負給付不能之債務不履行損害賠償云云，
    惟依上所述，縱令原告所稱屬實，被告對其所負之債務亦係
    屬金錢債務性質，不容有不能之觀念，是原告主張被告應負
    『給付不能』之損害賠償責任云云，即顯屬無據。再者，復
    依被告所辯，本件原告之承攬工作報酬請求權已因罹於消滅
    時效，被告為拒絕給付之抗辯，而經臺灣台北地方法院以94
    年度北小字第2796號小額民事判決駁回原告之請求確定在卷
    乙節，亦有上開判決書附卷可稽，且為原告所不爭執，則基
    於時效制度，其目的原在期確保交易安全，維護社會秩序，
    故如債權人之請求權已罹於消滅時效，債務人為拒絕給付之
    抗辯，即無給付義務，不可能發生給付不能（最高法院95
    年度台上字第859 號判決意旨參照），自亦無所謂給付不能
    之損害賠償責任可言。
五、原告雖又另主張因被告於原告完成工作後迄未支付工作報酬
    ，並於同年月16日退回契約，原告乃通知被告不得使用該軟
    體，但被告仍占有該軟體並上網供使用者下載，原告乃依法
    解除契約，而被告並未依民法第259 條規定負回復原狀義務
    ，自應賠償原告因其給付不能所生之損害云云。惟按民法第
    260 條固規定解除權之行使，不妨礙損害賠償之請求，然據
    此規定，債權人解除契約時，所得併行請求之損害賠償，並
    非另因契約解除所生之新賠償請求權，乃僅使因債務不履行
    （給付不能或給付遲延）所生之舊賠償請求權，不因解除失
    其存在，仍得請求而已（最高法院55年台上字第1188號判例
    意旨參照）。是依前揭說明，契約解除時，不妨礙損害賠償
    之請求，既係指因債務不履行所生之舊賠償請求權，不因解
    除失其存在，仍得請求而已，則縱令原告所稱解除契約屬實
    ，但因於契約解除前，尚無原告指稱因給付不能債務不履行
    所生之損害賠償請求權存在，已如上述，則解除契約後，原
    告自亦無由再為該項請求甚明。
六、又關於損害賠償之債，以有損害之發生及有責任原因之事實
    ，並二者之間，有相當因果關係存在為成立要件。故原告所
    主張損害賠償之債，如不合於此項成立要件者，即難謂有損
    害賠償請求權存在（最高法院48年台上字第481 號判例意旨
    參照）。又所謂相當因果關係，係指依經驗法則，綜合行為
    當時所存在之一切事實，為客觀之事後審查，認為在一般情
    形上，有此環境，有此行為之同一條件，均發生同一之結果
    者，則該條件即為發生結果之相當條件，行為與結果即有相
    當之因果關係。反之，若在一般情形上，有此同一條件存在
    ，而依客觀之審查，認為不必皆發生此結果者，則該條件與
    結果並不相當，不過為偶然之事實而已，其行為與結果間即
    無相當因果關係（最高法院87年度台上字第154 號判決意旨
    參照）。本件依原告前揭臚列之所受損害範圍，縱令其內容
    屬實，惟依經驗法則，亦難認與被告未依約給付工作報酬行
    為間有何相當因果關係，則依上開判例意旨，自亦難謂原告
    對被告有該損害賠償請求權存在。
七、綜上所述，原告主張本於給付不能債務不履行損害賠償請求
    權之法律關係，請求被告應給付原告1 億元，洵無足取，不
    應准許。
八、本件為判決之基礎已臻明確，兩造其餘主張、陳述及所提之
    證據暨攻擊防禦方法，經本院審酌後，認與本案判斷結果無
    影響，即無再予審酌之必要，附此敘明之。
九、結論：本件原告之訴為無理由，依民事訴訟法第78條，判決
    如主文。
中　　華　　民　　國　　96　　年　　5 　　月　　30　　日
                  民事第一庭    法　官　黃若美
以上正本係照原本作成
如對本判決上訴，須於判決送達後20日內向本院提出上訴狀
中　　華　　民　　國　　96　　年　　5 　　月　　30　　日
                                書記官　傅明華
